【裁判字號】    99,重交上更(二),4
【裁判日期】    990816
【裁判案由】    公共危險
【裁判全文】
臺灣高等法院高雄分院刑事判決   99年度重交上更(二)字第4號
上  訴  人  臺灣屏東地方法院檢察署檢察官
被      告  甲○○
上列上訴人因被告公共危險案件，不服臺灣屏東地方法院95年度
交訴字第40號中華民國95年12月12日第一審判決（起訴案號：臺
灣屏東地方法院檢察署95年度偵字第2218號），提起上訴，判決
後經最高法院第二次發回更審，本院判決如下：
    主  文
上訴駁回。
    理  由
一、公訴意旨略以：被告甲○○於民國（下同）94年9 月25日凌
    晨0 時20分許，駕駛車牌號碼PFW-206 號重型機車，沿屏東
    縣東港鎮○○路由北往南行駛，途經該路第三支水銀燈處，
    適有林崇喜酒後駕駛車牌號碼WQB-756 號輕型機車行經該處
    ，因受酒精影響，注意力及控制力皆降低，自後撞及被告駕
    駛之前開機車右側後方，被告甲○○及林崇喜因而人、車倒
    地，致林崇喜受有頭部外傷合併顱內出血之傷害，被告甲○
    ○之腿部亦受有傷害，惟被告甲○○未在現場等候救護人員
    或員警處理，竟駕駛前開機車逃逸，因認被告甲○○涉有刑
    法第185 條之4 之肇事致人死傷逃逸罪嫌云云。
二、證據能力之審查：
  (一)按被告以外之人於審判外之陳述，雖不符刑事訴訟法第159
    條之1 至之4 等4 條之規定，而經當事人於審判程序同意作
    為證據，法院審酌該言詞陳述或書面陳述作成時之情況，認
    為適當者，亦得為證據；又當事人、代理人或辯護人於法院
    調查證據時，知有刑事訴訟法第159 條第1 項不得為證據之
    情形，而未於言詞辯論終結前聲明異議者，視為有前項之同
    意，同法第159 條之5 定有明文。
  (二)本判決下列所引用屬於言詞陳述及書面陳述之傳聞證據部分
    ，檢察官、被告於本院行準備程序時，對於各該傳聞證據之
    證據能力均未加爭執，且同意作為本案之證據（見本院更二
    卷第28頁），嗣於本院審理程序，調查各該傳聞證據，加予
    提示並告以要旨時，檢察官、被告亦均未於言詞辯論終結前
    聲明異議，本院審酌各該傳聞證據作成時之情況，認均與本
    件待證事實具有關聯性，且查無證據足以證明言詞陳述之傳
    聞證據部分，陳述人有受不法取供或違反其自由意志而陳述
    之情形，書面陳述之傳聞證據部分，亦無遭變造或偽造之情
    事，顯見上開傳聞證據之證明力非明顯過低，衡酌各該傳聞
    證據，作為本案之證據亦屬適當，自均得為證據，而有證據
    能力。
三、按犯罪事實應依證據認定之，無證據不得認定犯罪事實；不
    能證明被告犯罪者，應諭知無罪之判決，刑事訴訟法第154
    條第2 項、第301 條第1 項分別定有明文。次按事實之認定
    ，應憑證據，如未能發現相當證據，或證據不足以證明，自
    不能以推測或擬制之方法，以為裁判基礎。而認定不利於被
    告之事實，須依積極證據，茍積極之證據本身存有瑕疵而不
    足為不利於被告事實之認定，即應為有利於被告之認定，更
    不必有何有利之證據，而此用以證明犯罪事實之證據，猶須
    於通常一般人均不至於有所懷疑，堪予確信其已臻真實者，
    始得據以為有罪之認定，倘其證明尚未達到此一程度，而有
    合理性之懷疑存在，致使無從為有罪之確信時，即應為無罪
    之判決。（最高法院82年度臺上字第163號判決、同院76年
    臺上字第4986號及30年上字第816號等判例意旨參照）。另
    按，檢察官就被告犯罪事實，應負舉證責任，並指出證明之
    方法，刑事訴訟法第161 條第1 項定有明文。因此，檢察官
    對於起訴之犯罪事實，應負提出證據及說服之實質舉證責任
    。倘其所提出之證據，不足為被告有罪之積極證明，或其指
    出證明之方法，無從說服法院以形成被告有罪之心證，基於
    無罪推定之原則，自應為被告無罪判決之諭知（最高法院92
    年臺上字第128 號判例要旨參照）。
四、本件公訴人認被告甲○○涉有前述肇事致人死傷逃逸罪嫌，
    無非係以被告甲○○之自白，證人邱義朗之證述，道路交通
    事故現場圖、道路交通事故調查報告表(一)、(二)、車損與現場
    照片、檢察官勘驗筆錄、輔英醫院檢驗報告單及法務部法醫
    研究所函暨鑑定書等，為其主要論據。訊據被告甲○○堅決
    否認有何肇事致人死傷逃逸之犯行，辯稱：伊騎機車當時是
    莫名其妙自後被撞，並非伊撞到被害人，伊看到被害人倒地
    ，伊在場攔車請求協助打電話或將被害人送醫，但沒有人理
    會幫忙，伊沒有帶手機，現場附近又沒有住家，也沒有公用
    電話，伊原本是跑到鎮上想找店家，但是已經半夜十二點，
    店家都已經打烊，伊只好衝回家打電話請求派救護車去救被
    害人，伊沒有肇事逃逸的意思，被害人不是伊撞的，伊沒有
    逃跑的必要，伊跑回家打電話報警，也有跟警察講伊姓名及
    家中地址，伊在家中打完119 報案電話後，去輔英醫院看看
    傷者有沒有送去那裡，在醫院遇到警察時，也有主動告訴警
    察說伊是被撞的人，並問警察被害人有沒有送來輔英醫院，
    當時警察在醫院有用無線電與在車禍現場處理的員警聯絡，
    告知說與死者擦撞的人已經在輔英醫院了，所以伊沒有肇事
    逃逸的故意等語。
五、經查：
  (一)被告甲○○於94年9 月25日凌晨零時17分前之某時，酒後騎
    乘車牌號碼PFW-206 號重型機車，沿屏東縣東港鎮○○路由
    北往南行駛，途經該路第三支水銀燈處，適有林崇喜酒後亦
    同向自後騎乘車牌號碼WQB-756 號殘障輕型機車行經該處，
    因受酒精影響其注意力，而自後撞及被告甲○○駕駛之前開
    機車右側後方，兩人均人車倒地，造成林崇喜受有頭部外傷
    合併顱內出血傷害，送醫後延至94年9 月26日凌晨1 時14分
    不治死亡，而被告甲○○則受有右膝7.5 公分、右足部5.5
    公分擦傷等事實，已據被告甲○○供承不諱，並有道路交通
    事故現場圖暨調查報告表(一)、(二)、被告甲○○與林崇喜酒精
    測定記錄表、臺灣屏東地方法院檢察署鑑定驗斷書暨相驗筆
    錄、檢察官勘驗上開兩輛機車受損之情形之勘驗筆錄、林崇
    喜病歷影本、法務部法醫研究所鑑定書、臺灣屏東地方法院
    檢察署相驗屍體證明書、現場照片10張、屏東輔英醫院95年
    5 月18日函及被告甲○○之輔英醫院95年7 月12日診斷證明
    書等（見相驗卷第5-7 、13、14、16-20 、24-31 、32-34
    、37、88-114、141-146 頁、原審卷第15、34頁）在卷可稽
    。足見本件案發前被告甲○○及林崇喜均有飲酒，且該車禍
    交通事故造成林崇喜死亡之事實，均堪以認定。
  (二)被告雖辯稱本件車禍係被害人林崇喜自後追撞伊機車，非伊
    撞到被害人，伊非肇事者，故無肇事逃逸可言云云，惟按刑
    法第185 條之4 之肇事致人死傷逃逸罪，乃為加強救護，減
    少被害人之死傷，促使駕駛人於肇事後能對被害人即時救護
    ，是該罪之成立祇以行為人有駕駛動力交通工具肇事，致人
    死傷而逃逸之事實為已足，不以行為人之肇事有無過失，被
    害人是否因之成為無自救能力人為必要（最高法院90年度台
    上字第6786號判決意旨參照）。準此，被告駕駛動力交通工
    具（機車）遭林崇喜自後追撞，林崇喜因此人車倒地而受傷
    死亡，縱使被告毫無過失，林崇喜應負全部過失之責，被告
    仍屬駕駛動力交通工具肇事，應負救護傷患之義務，事甚明
    確，否則不啻無過失者即非肇事者，而可任意棄車禍死傷之
    人離去？被告所辯其非肇事者，無救護被害人之義務云云，
    洵非的論，而不可採。
  (三)本件車禍發生後，第一位打電話報警叫救護車，將被害人送
    醫救護者，雖非被告，而係證人即路過之民眾邱義朗，於當
    日凌晨0 時17分27秒，撥打其所持門號0000000000號行動電
    話，向屏東縣警察局東港分局東濱派出所報案表示發生車禍
    請求救護，被害人林崇喜因而由輔英醫院救護車接載前往該
    院就醫，且被告未留在現場等情，已據證人邱義朗於檢察官
    偵查中證述綦詳（見相驗卷第47-48 頁），並有中華電信（
    行動）資料查詢0000000000號之雙向通聯紀錄及載明被害人
    已由輔英醫院救護車接載前往該院就醫意旨之屏東縣消防局
    95 年8月11日屏消指字第0950006554號函在卷可憑（見相驗
    卷第40、47頁、原審卷第42-43 頁），被告未留在車禍現場
    逕自返家乙節，亦為被告所自承無訛。惟查，證人邱義朗於
    原審證稱：「94年9 月25日凌晨經過事故現場時看到1 人躺
    在地上，1 人坐在那邊向我招手。我是在車禍的同向車道，
    我看到那個人向我招手」、「我經過車禍現場，是先停車報
    案之後，才迴轉回到車禍現場」等語（見原審卷26-27 頁）
    ，足徵被告辯稱車禍發生後，伊有先留在現場對路過人、車
    招手攔車，請求協助將被害人送醫乙節，確非子虛，堪以採
    信。而被告於車禍發生後，固未繼續留在現場等候救護車前
    來載送被害人即離去，然其返回屏東縣東港鎮○○街21號之
    住處，確有立即於當日凌晨0 時21分58秒，以其家中門號
    00-0 000000 號之電話，撥打119 救護中心報案，請求派員
    前往肇事現場救護被害人等事實，已據證人即當日在屏東縣
    消防局勤務中心執勤之警員陳正雄於原審證述明確（見原審
    卷第47-48 頁），並有屏東縣消防局登載被告以上開電話打
    119 報案之電話紀錄清冊、00-0000000號市話用戶資料及屏
    東縣消防局95年8 月11日屏消指字第0950006554號函暨附件
    屏東縣消防局緊急傷病送醫服務登記簿、錄音光碟等在卷可
    憑（見相驗卷第41頁，原審卷第39、41、42、43、51頁）。
    被告既有先在車禍現場招手攔車，試圖請求路人協助，且離
    去返家後亦有立即打119 報案請求派救護車前往車禍現場救
    護被害人，是其辯稱離開車禍現場係為打電話報案請求救護
    被害人，並非要逃逸乙節，自屬有據，而堪採信。
  (四)本件被告離開本件車禍現場，返家立即打119 報案，其報案
    之通話內容，經本院更一審行準備程序時，就屏東縣消防局
    所函送之「當日凌晨0 時21分58秒，被告以其家中門號00-0
    000000號之電話，撥打119 救護中心報案」之錄音光碟，勘
    驗結果有如下之內容：「一一九救護中心人員（下稱救護人
    員）：喂，一一九你好」、「報案人：麻煩一下，以前舊市
    場（聽不太清楚）旁邊有人撞我，他喝燒酒撞到昏倒」、「
    救護人員：是是是，昏倒嗎」、「報案人：麻煩你幫我載一
    下」、「救護人員：你跟我說什麼地方」、「報案人：就以
    前果菜市場」、「救護人員：果菜市場？你現在打電話那裡
    嗎」、「報案人：不是，東……橋要去新基，新基旁邊……
    」、「救護人員：你要跟我說什麼路我比較好找啊」、「報
    案人：我不知那一條什麼路，就新基國中沒有？旁邊貼近你
    那條路那邊」、「救護人員：在東興飯店後面嗎」、「報案
    人：對，東興……（後改稱）龍興、龍興飯店旁邊」、「救
    護人員：龍興飯店」、「報案人：龍興海產店」、「救護人
    員：龍興海產店旁邊，去那邊就有看到了嗎」、「報案人：
    對。我招好幾個人……都沒有人要載他」、「救護人員：你
    人有在現場嗎」、「報案人：沒有，我人已回到家裡，但是
    我人也有受傷」、「救護人員：龍興海產店……那是怎麼樣
    」、「報案人：他喝燒酒過來撞我」、「救護人員：撞你喔
    」、「報案人：對」、「救護人員：撞你不在現場報一報（
    案）不就好了」、「報案人：我就沒有手機沒什麼」、「救
    護人員：龍興附近應該有公共電話……」、「報案人：都…
    …停話了，不然要怎樣」、「救護人員：先生你貴姓」、「
    報案人：我姓許」、「救護人員：姓許，電話留一下好嗎」
    、「報案人：好啊，000000000」、「救護人員：
    000000000，這是昏倒受傷的」、「報案人：麻煩
    你快派救護車」、「救護人員：好，沒問題龍興海產店旁邊
    就有看到了」、「報案人：我現在要去輔英了（有些模糊）
    」、「救護人員：好好好」等語（見本院更一審卷第40-4 1
    頁）；而上揭報案錄音光碟，經本院更一審屬請法務部調查
    局作聲紋鑑定，經與該局採取之被告聲調，以聆聽比對法及
    聲紋圖譜特徵比對法，加予比對分析結果，研判與被告本人
    聲音之音質相同，此有該局聲紋鑑定報告書在卷可證（見本
    院更一卷第51頁），被告亦供承前開錄音內容，係其打家中
    電話與119 救護中心之救護人員之對話無訛。被告於報案過
    程中，既已明確告知騎車與人發生車禍，自後被撞，事故發
    生之地點、位置，請求儘速派救護車前往處理救護被害人，
    且據實告以其住處電話號碼及自己之姓氏，又表示其報案當
    時本人實際所在位置即其住處，及其後即將前往之處所即輔
    英醫院等，足見其無肇事逃逸之意圖與犯罪故意甚明，否則
    ，其於騎乘機車離開車禍現場返回住處後，隱避身分行蹤已
    有不及，焉有自曝行蹤，立即撥打電話向119 報案表示發生
    車禍請求援助，且還據實向救護人員告以住處電話號碼、姓
    氏及當時所處地點、即將前往之處所，使自己身分行蹤曝光
    、自投羅網之理？此再參諸被告因本件車禍受有右小腿兩處
    擦傷各7.5 公分及5. 5公分之傷害，其離開現場返家打11 9
    報案請求派車到場救護被害人後，於當日凌晨0 時27分，其
    前往輔英醫院就診遇見處理本件車禍之員警林墩慶時，復有
    向員警直承係因本件車禍受傷之人，此業據證人林墩慶證述
    在卷（見原審卷24-25 頁），並有被告受傷情形之診斷證明
    書、輔英醫院95年5 月18日函在卷可佐（見原審卷第15、34
    頁）等情，參互引證，益徵被告離開車禍現場應非出於肇事
    逃逸之意思無訛。
  (五)綜上各節所述，本件被告既於肇事後立即以其家中電話向
    119 報案請求救護受傷之林崇喜，並表示其為該車禍離開現
    場之人、留下自宅電話、自己姓名、現在所在住置及即將前
    往處所，並於被發覺為車禍肇事者之前，即向處理本件車禍
    之員警承認其為肇事者，足證被告並無肇事逃逸之意，且已
    盡其救護義務。否則，被告應無以其家中電話報案而留下線
    索之可能，更無前往輔英醫院並向警員自白肇事之必要。再
    參以被告因本件車禍受有小腿2 處擦傷各7.5 公分及5.5 公
    分，有上開診斷證明書可憑，被告受傷情形甚微，衡諸常情
    ，被告並無非就醫不可之必要，設若被告確有逃逸之犯意，
    則其隱忍在家自行擦藥即可，何需既打電話給119 請求救護
    被害人，留下自己姓名、電話、地址，又前往輔英醫院就醫
    並向警員自白犯行。本件被告並無肇事逃逸之犯意，已堪認
    定，尚難徒以其未留在車禍現場，即遽認其有肇事逃逸之故
    意。
六、本件公訴人所舉上揭被告涉犯肇事致人死傷逃逸罪嫌之證據
    ，既不足為被告有犯肇事致人死傷逃逸罪之積極證明，且其
    指出證明之方法，亦無從說服法院以形成被告有罪之心證。
    此外，本院復查無其他積極證據，足資證明被告確有公訴人
    所指之肇事致人死傷逃逸犯行，揆諸前揭法條及判例意旨，
    被告被訴涉犯肇事致人死傷逃逸罪嫌部分，自屬犯罪不能證
    明，基於無罪推定之原則，即應為被告無罪判決之諭知。
七、原審因而以不能證明被告犯肇事逃逸罪，而為被告無罪之諭
    知，核無違誤。檢察官上訴意旨，猶執前詞，指摘原判決不
    當，為無理由，應予駁回。
據上論斷，應依刑事訴訟法第368 條，判決如主文。
本案經檢察官郭振昌到庭執行職務。
中    華    民    國    99    年    8     月    16    日
                刑事第五庭    審判長法  官  曾永宗
                                    法  官  任森銓
                                    法  官  鍾宗霖
以上正本證明與原本無異。
檢察官如不服本判決應於收受本判決後10日內向本院提出上訴書
狀，其未敘述上訴理由者，並得於提起上訴後10日內向本院補提
理由書狀（應附繕本）。
中    華    民    國    99    年    8     月    16    日
                                    書記官  邱麗莉

司法院資訊處製作；財團法人民間司法改革基金會備份。
